臺灣高雄地方法院交通事件裁定　 96年度交聲字第441號
原處分機關　交通部公路總局高雄區監理所
異　議　人
即 受處分人 甲○○
上列異議人即受處分人因違反道路交通管理處罰條例案件，對於
交通部公路總局高雄區監理所民國96年5 月16日所為之處分（處
分案號：高監自裁字第裁80-U00000000號）聲明異議，本院裁定
如下：
    主  文
異議駁回。
    理  由
一、原處分意旨略以：受處分人甲○○於民國96年4 月2 日19時
    4 分許，駕駛車牌號碼P6-2096 號自小客車行經高雄市港務
    局第74號碼頭登記站前方（即高雄港區○○路與平和西路交
    岔路口），經警以內政部警政署高雄港務警察局高港警違字
    第U00000000 號舉發違反道路交通管理事件通知單（下稱舉
    發通知單）逕行舉發「駕車行經有燈光號誌管制之交岔路口
    闖紅燈」之違規，依道路交通管理處罰條例第53條第1 項之
    規定，裁處罰鍰新台幣（下同）2,700 元，並依同條例第63
    條規定記違規點數3 點等語。
二、聲明異議意旨略以：異議人即受處分人甲○○於96年4 月2
    日19時4 分許，駕駛上開汽車，自71號碼頭行經74號碼頭十
    字路口，該路口設有監視系統錄影機，當時異議人確實是綠
    燈時左轉，惟左轉完成至該崗哨出入口（即74號碼頭登記站
    ）前，執勤員警乙○○即上前表示異議人闖紅燈，異議人當
    場爭執，並表示：左轉時確實是綠燈，轉彎完成時燈號才轉
    變為紅燈等語。然員警乙○○卻於未查清事實之情況下，即
    逕行對異議人開立舉發通知單。異議人當場要求調閱上開路
    口監視錄影帶觀看，依該錄影內容，異議人並無闖紅燈，員
    警乙○○竟向異議人表示舉發通知單既已開立無法再行更改
    ，為此不服而聲明異議云云。
三、按汽車駕駛人，行經有燈光號誌管制之交岔路口闖紅燈者，
    處1,800 元以上5,400 元以下罰鍰，並記違規點數3 點，道
    路交通管理處罰條例第53條、第63條第1 項第3 款分別定有
    明文。經查：
  (一)本件異議人駕駛車牌號碼P6-2096 號自小客車，於上揭時間
    ，沿高雄港區○○路北向南行駛至該路與平和西路交岔路口
    ，而於東亞路號誌為紅燈之際，左轉進入平和西路，適舉發
    員警於該交岔路口（即平和西路北側）之74號碼頭登記站前
    值勤，當場目擊該等違規情事，乃上前攔停並予舉發等情，
    業據證人即舉發之員警乙○○於本院審理時結證明確，並有
    本件舉發通知單、現場示意圖各1 紙為憑。且證人乙○○於
    本院調查時證稱：與異議人於本件舉發違規之前並不認識，
    亦無仇恨等情，亦據異議人自承在卷，則證人乙○○應無故
    意對異議人為不實舉發之理；又依證人乙○○證稱：異議人
    左轉之時，東亞路車輛全部靜止，僅有異議人之車輛左轉，
    甚為明顯等語，及證人乙○○證稱其值勤所站立之74號碼頭
    登記站前位置，可以清楚看見該交岔路口所設置位於其左、
    右、前方之號誌，核與本件編號1 、2 之現場照片顯示74號
    碼頭登記站前之視野確無遮蔽物等情相符，亦可排除證人乙
    ○○誤看燈號之可能，是證人乙○○於本院結證之證言，應
    屬可採。而本件交岔路口，並未設置監視錄影系統，係高雄
    港區設有安全防護數位監視錄影系統，經員警乙○○與同事
    播放該等安全防護數位監視錄影內容之結果，受限於錄影畫
    面之角度，該錄影畫面僅攝錄地面之情形，本件設置於較高
    處之交岔路口管制燈號並未出現於錄影畫面，而無法從錄影
    畫面中看出異議人左轉時東亞路號誌為紅燈等情，有證人乙
    ○○之證詞可憑，可認該等錄影內容確未能完整顯示異議人
    有上揭違規行為。惟異議人於當場為警攔停之際，並未立即
    否認有闖紅燈之行為，反而向證人乙○○表示在港區認識多
    名員警，不要開舉發單或以罰鍰較少之違規事實開立舉發單
    ，並且拒簽，嗣經證人乙○○播放上開港區安全系統監視錄
    影帶後，異議人係向證人乙○○表示並未錄到伊闖紅燈之證
    據，然亦未否認伊確有闖紅燈之行為等情，亦據證人乙○○
    於本院調查時證述在卷，則衡諸常理，果異議人並無違規闖
    紅燈之行為，於經警攔查時，理應立即否認有該等行為，且
    於觀看上開錄影內容無法看出伊闖紅燈之畫面有利證據後，
    應更堅決否認，焉有可能於為警攔查之時全然未予爭執，反
    而以人情哀求員警勿開單或改開立罰鍰金額較小之舉發單以
    求了事？甚至異議人於本院調查中亦自承：伊看完錄影帶後
    ，有向證人表示既然錄影帶沒有伊闖紅燈之畫面，改開立罰
    款金額數目較小之罰單等語，而顯然未曾據理力爭，益證本
    件異議人主觀上確已自知有上開違規闖紅燈之行為，而於初
    始即予默認，乃央求員警勿開單或改舉發罰鍰金較小之違規
    事實，及以投機之心態，以該等錄影內容恰未能完整顯示其
    違規過程之機會，圖求卸免或減輕其責自明。是異議人辯稱
    伊於上開時、地並未闖紅燈一情，顯無足採。
  (二)而異議人所辯稱：本件交叉路口之錄影帶並未顯示伊闖紅燈
    之畫面一節，有證人乙○○上開之證詞可憑，已如前述，固
    可認定屬實。惟本件監視錄影系統既係專為港區保全而設置
    ，其錄影之目的本不在監錄民眾交通違規情形，是以該等錄
    影內容本未必能錄得異議人左轉彎時之燈號情形，此等錄影
    內容未能完整，本非違規行為採證過程之瑕疵。且衡以交通
    違規偶發於瞬間，難以期待所有違規情事均能事先拍照或錄
    影存證。再按，汽車駕駛人之行為有不服指揮稽查而逃逸之
    情形，當場不能或不宜攔截製單舉發者，得逕行舉發，且應
    記明車輛牌照號碼、車型等可資辨明之資料，以汽車所有人
    為被通知人製單舉發，道路交通管理處罰條例第7 條之2 第
    1 項第4 款、第4 項亦分別定有明文，參以道路交通管理處
    罰條例之立法目的係「為加強道路交通管理，維護交通秩序
    ，確保交通安全」，道路交通管理處罰條例第1 條定有明文
    ，是警員值勤時就違規闖紅燈當場攔截製單舉發，即屬法有
    明文准許，如認必有取得其他證據，始能對違規道路使用人
    攔停舉發，顯難達成上開立法目的，不符立法本意。則又本
    件既係員警乙○○目睹該等經過並予以舉發，以其為證人，
    亦為證據方法之一種，況其經到庭具結證述之情節，佐以現
    場客觀外在狀態綜合觀察，尚無矛盾或瑕疵之處，是其證言
    仍得採為本件認定異議人確有違規行為之證明，不能以其為
    舉發員警，或本件欠缺違規照片、錄影存證，即遽認證據不
    足。異議人此部分所辯，亦無理由。
  (三)從而，本件異議人確有上開違規行為，應堪認定。其所辯顯
    係卸責之詞，委無可採。
四、綜上所述，異議人於上述時、地，駕駛上開自小客車，行經
    有燈光號誌管制之交岔路口闖紅燈之違規事實既可認定，則
    原處分機關即高雄市○○○道路交通管理處罰條例第53 條
    第1 項及第63條第1 項第3 款等規定，裁處異議人罰鍰2,70
    0 元，並記違規點數3 點，於法尚稱妥適。本件異議為無理
    由，應予駁回。
六、據上論斷，依道路交通案件處理辦法第19條，裁定如主文。
中　　華　　民　　國　　96　　年　　11　　月　　16　　日
                      交通法庭  法　官  黃苙荌
以上正本證明與原本無異。
如不服本裁定應於送達後5日內向本院提出抗告狀。
中　　華　　民　　國　　96　　年　　11　　月　　20　　日
                                書記官  郭育秀
